臺灣新竹地方法院民事裁定  
110年度監宣字第243號
聲  請  人  陳瑋婷  

相  對  人  陳國興  



關  係  人  邱羽靖  

            陳鈺淇  

            陳棋豪  

上列聲請人聲請監護宣告事件，本院裁定如下：
    主  文
一、宣告陳國興（男，民國00年00月00日生，身分證統一編號：
    Z000000000號）為受輔助宣告之人。
二、選定陳瑋婷（女，民國00年0月00日生，身分證統一編號：Z
    000000000號）為受輔助宣告之人之輔助人。
三、上開受輔助宣告之人為民法第十五條之二第一項第一款至第
    六款所定之行為，以及為下列所示之行為，均應經輔助人同
    意。
（一）、處分現金超過新臺幣伍佰元以上者。
（二）、申辦信用卡、金融卡及金融帳戶。
（三）、申辦電信門號、購買手機。　 
四、聲請程序費用由受輔助宣告之人負擔。
    理  由
一、本件聲請意旨略以：聲請人為相對人之女兒，相對人自民國
    108年11月15日起，因精神錯亂、不穩定之原因，雖送醫診
    治仍不見起色，近日甚且已因精神障礙或其他心智缺陷，致
    不能為意思表示或受意思表示，或辨識其意思表示之效果，
    爰依法聲請宣告相對人為受監護宣告之人，並請指定聲請人
    為其監護人，另指定關係人邱羽靖為會同開具財產清冊之人
    ，若相對人尚未達可宣告監護之程度，則另為輔助宣告之聲
    請，並請指定聲請人為其輔助人，另指定關係人邱羽靖為會
    同開具財產清冊之人等語。並提出願任監護人及會同開具財
    產清冊之人同意書、親屬系統表、臺北榮民總醫院新竹分院
    住院醫療費用收據、培靈醫療社團法人關西醫院診斷證明書
    為證（聲請人原主要係聲請為監護宣告，嗣依鑑定結果認為
    相對人僅達輔助宣告程度，本件即改為聲請輔助宣告）。
二、按對於因精神障礙或其他心智缺陷，致不能為意思表示或受
    意思表示，或不能辨識其意思表示之效果者，法院得因本人
    、配偶、四親等內之親屬、最近一年有同居事實之其他親屬
    、檢察官、主管機關或社會福利機構之聲請，為監護之宣告
    ；對於因精神障礙或其他心智缺陷，致其為意思表示或受意
    思表示，或辨識其意思表示效果之能力，顯有不足者，法院
    得因本人、配偶、四親等內之親屬、最近一年有同居事實之
    其他親屬、檢察官、主管機關或社會福利機構之聲請，為輔
    助之宣告，民法第14條第1項、第15條之1第1 項分別定有明
    文。又按法院對於監護宣告之聲請，認為未達應受監護宣告
    之程度，而有輔助宣告之原因者，得依聲請或依職權以裁定
    為輔助之宣告。法院為前項裁定前，應使聲請人及受輔助宣
    告之人有陳述意見之機會，家事事件法第174條第1 項、第2
    項定有明文。
三、經查，聲請人為相對人之次女，有戶籍謄本及親屬系統表附
    卷可憑，聲請人為有權提起本件聲請之人，堪可認定。又經
    本院委由會同鑑定人即臺北榮民總醫院新竹分院精神科醫師
    李征在該院13病房就相對人之現況為鑑定，參酌鑑定人就相
    對人所為之鑑定結果認：相對人因失智症，合併明顯精神症
    狀如被害、被偷妄想，有困難獨立進行一般社交、問題解決
    或金錢處理活動，障礙程度：為意思表示或受意思表示或辨
    識其意思表示效果，顯有不足，預後及回復之可能性極低等
    語，有該院110年9月16日北總竹醫字第1100501341號函暨檢
    附之精神鑑定報告書在卷足憑，並有聲請人提出之診斷證明
    書等件為證。，是相對人目前僅達至可為輔助宣告，尚未到
    達監護宣告之程度甚明。是以，堪認聲請人因精神障礙之影
    響，致其為意思表示、受意思表示及辨識其意思表示效果之
    能力，均顯有不足，而有輔助宣告之原因，聲請人變更聲請
    對相對人為輔助宣告為有理由，應予准許。
四、次按受輔助宣告之人，應置輔助人；法院為輔助之宣告時，
    應依職權就配偶、四親等內之親屬、最近一年有同居事實之
    其他親屬、主管機關、社會福利機構或其他適當之人選定一
    人或數人為輔助人；法院選定輔助人時，應依受輔助宣告之
    人之最佳利益，優先考量受輔助宣告之人之意見，審酌一切
    情狀，並注意下列事項：（一）、受輔助宣告之人之身心狀
    態與生活及財產狀況。（二）、受輔助宣告之人與其配偶、
    子女或其他共同生活之人間之情感狀況。（三）、輔助人之
    職業、經歷、意見及其與受輔助宣告之人之利害關係。（四
    ）、法人為輔助人時，其事業之種類與內容，法人及其代表
    人與受輔助宣告之人之利害關係，民法第1113條之1第1項及
    同條第2項準用第1111條、第1111條之1分別定有明文。經查
    ，相對人之父母陳勝達、陳呂秀雲均已歿，相對人並已離異
    ，相對人有4名子女即關係人邱羽靖（長女）、聲請人（次
    女）、關係人陳鈺淇（三女）、陳棋豪（長男）穎。惟本院
    審酌聲請人係相對人之次女，並偕同關係人邱羽靖到庭陳明
    聲請人願意擔任相對人之輔助人及表明關係人陳鈺淇、陳棋
    豪、邱羽靖亦均有同意之意（見本院110年10月19日訊問筆
    錄），並有同意書在卷可稽（見本院卷第6頁），足認聲請
    人應能協助相對人處理個人事務，是認由聲請人擔任輔助人
    ，應最能符合相對人之最佳利益，爰選定聲請人為相對人之
    輔助人，以維護相對人之利益；並參酌聲請人及關係人邱羽
    靖之意見、相對人之精神現況，以及為保護相對人及其家人
    暨交易安全起見，及聲請人所陳各情（見上開同日筆錄），
    併酌定相對人為主文第三項所示行為時，均應經輔助人之同
    意，俾保護相對人。
五、又受輔助宣告之人並不因輔助宣告而喪失行為能力，僅於其
    為民法第15條之2列舉之法律行為時，應經輔助人同意，參
    酌民法第1113條之1第2項並未準用同法第1099條、第1099條
    之1、第1101及第1103條第1項之規定，顯見受輔助宣告之人
    之財產，並不由輔助人管理，依家事事件審理細則第145條
    第1項之規定，自無庸併選任會同開具財產清冊之人，附此
    敘明。
六、依家事事件法第177條第2項、第164條第2項，裁定如主文。
中　　華　　民　　國　　110 　年　　10  　月　　22　　日
               家事法庭  法　　　官  林建鼎 
以上正本係照原本作成。
如對本裁定抗告，須於裁定送達後10日之不變期間內，向本院提
出抗告狀（需附繕本），並繳納抗告費新臺幣1,000元。
中　　華　　民　　國　　110 　年　　10　　月　　22　　日
                         書　記　官　林毓青　　
附錄：
民法第15條之2：
受輔助宣告之人為下列行為時，應經輔助人同意。但純獲法律上
利益，或依其年齡及身分、日常生活所必需者，不在此限：
一、為獨資、合夥營業或為法人之負責人。
二、為消費借貸、消費寄託、保證、贈與或信託。
三、為訴訟行為。
四、為和解、調解、調處或簽訂仲裁契約。
五、為不動產、船舶、航空器、汽車或其他重要財產之處分、設
     定負擔、買賣、租賃或借貸。
六、為遺產分割、遺贈、拋棄繼承權或其他相關權利。
七、法院依前條聲請權人或輔助人之聲請，所指定之其他行為。
    第78條至第83條規定，於未依前項規定得輔助人同意之情形
     ，準用之。
第85條規定，於輔助人同意受輔助宣告之人為第1項第1款行為時
，準用之。
第1項所列應經同意之行為，無損害受輔助宣告之人利益之虞，
而輔助人仍不為同意時，受輔助宣告之人得逕行聲請法院許可後
為之。